【裁判字號】    97,毒抗,130
【裁判日期】    971110
【裁判案由】    聲請強制戒治
【裁判全文】
臺灣高等法院高雄分院刑事裁定         97年度毒抗字第130號
抗  告  人  臺灣高雄地方法院檢察署檢察官
被      告  甲○○
上列抗告人因聲請強制戒治案件，不服臺灣高雄地方法院中華民
國97年10月6日裁定（97年度審毒聲字第1362 號），提起抗告，
本院裁定如下：
    主  文
抗告駁回。
    理  由
一、抗告意旨略以：按毒品危害防制條例第20條第3 項規定: 「
    依前項規定為觀察、勒戒或強制戒治執行完畢釋放後，5 年
    後再犯第10條之罪者，適用本條前2 項之規定。」，而被告
    本次再犯施用毒品之時間係在97年4 月17日下午5 時5 分起
    回溯24小時內某時，距被告第1 次或第2 次觀察、勒戒執行
    完畢釋放之日均已逾5 年，核與毒品危害防制條例第20條第
    3 項規定之要件相符，揆諸首揭規定，應適用初犯之觀察、
    勒戒程序，原裁定認事用法難為適法允當，爰請撤銷原裁定
    ，更為適當合法之裁定云云。
二、按施用第一、二級毒品為犯罪行為，毒品危害防制條例第10
    條定有處罰明文。故施用第一、二級毒品者，依前揭規定本
    應科以刑罰。惟基於刑事政策，對合於一定條件之施用者，
    則依同條例第20條、第23條之規定，施以觀察、勒戒及強制
    戒治之保安處分。又毒品危害防制條例於92年7月9日修正公
    布，自93年1月9日施行，其中第20條、第23條將施用毒品之
    刑事處遇程序，區分為「初犯」及「5年內再犯」、「5年後
    再犯」。依其立法理由之說明：「初犯」，經觀察、勒戒或
    強制戒治後，應為不起訴處分或不付審理之裁定；經觀察、
    勒戒或強制戒治執行完畢釋放後，「5 年內再犯」者，因其
    再犯率甚高，原實施之觀察、勒戒及強制戒治既已無法收其
    實效，爰依法追訴或裁定交付審理。至於經觀察、勒戒或強
    制戒治執行完畢釋放後，「5 年後再犯」者，前所實施之觀
    察、勒戒或強制戒治已足以遮斷其施用毒品之毒癮，為期自
    新及協助其斷除毒癮，仍適用「初犯」規定，先經觀察、勒
    戒或強制戒治之程序。從而依修正後之規定，僅限於「初犯
    」及「5年後再犯」2種情形，始應先經觀察、勒戒或強制戒
    治程序。倘被告於5年內已再犯，經依法追訴處罰，縱其第3
    次（或第3 次以上）再度施用毒品之時間，在初犯經觀察、
    勒戒或強制戒治執行完畢釋放5年以後，已不合於「5年後再
    犯」之規定，且因已於「5 年內再犯」，顯見其再犯率甚高
    ，原實施觀察、勒戒或強制戒治，已無法收其實效，即應依
    該條例第10條處罰。至於第3次（或第3次以上）施用毒品之
    時間，是否宜有期間限制？以多久為適宜？則分屬刑事政策
    、專門醫學之範圍，非審判機關所能決定，有待循立法途徑
    解決，此有最高法院97年度第5 次刑事庭會議97年度刑議字
    第3 號法律問題提案決議可資參考（按該決議係對毒品危害
    防制條例於民國92年7 月9 日修正公布，自93年1 月9 日施
    行，則被告於毒品危害防制條例修正前，初犯施用毒品罪，
    又於5 年內第2 次再犯，經依修正前毒品危害防制條例規定
    ，追訴處罰同時並施以強制戒治，嗣於毒品危害防制條例修
    正公布並施行後，於第2 次強制戒治期滿5 年後，第3 次再
    犯施用毒品罪，被告是否應依毒品危害防制條例第10條規定
    處罰？之法律問題，而針對臺灣高等法院暨所屬法院96年法
    律座談會刑事類提案第17號之法律座談會所討論法律問題，
    送請最高法院研究後所為之決議）。
三、經查，本件被告甲○○前因施用毒品案件（初犯），經原審
    法院以88年度毒聲字第4886號裁定送觀察、勒戒，因無繼續
    施用毒品之傾向，於民國88年7 月27日執行完畢釋放，並經
    臺灣高雄地方法院檢察署檢察官於88年7 月26日以88年度偵
    字第17525號為不起訴處分；又於上開不起訴處分後，5年內
    再因施用毒品案件（二犯），經原審法院以91年度毒聲字第
    3660號裁定送觀察、勒戒，因無繼續施用毒品之傾向，於91
    年9 月13日執行完畢釋放，並經臺灣高雄地方法院檢察署檢
    察官以91年度毒偵字第2510號為不起訴處分確定；復因施用
    毒品案件，經原審法院以97年度審毒聲字第734 號裁定送觀
    察、勒戒（三犯）等情，有臺灣高等法院被告前案紀錄表 1
    份附卷可參。被告既已因初犯施用毒品案件，經觀察、勒戒
    執行完畢釋放後，5 年內再犯施用毒品案件，揆諸上開說明
    ，縱其第3次（或第3次以上）再犯施用毒品之時間，在初犯
    或再犯經觀察、勒戒執行完畢釋放5年以後，亦不合於「5年
    後再犯」之規定，應由檢察官依毒品危害防制條例第10條規
    定追訴處罰。是原審97 年度審毒聲字第734號誤為裁定送被
    告入勒戒處所觀察、勒戒，已顯有違誤，抗告人本此裁定，
    於被告觀察、勒戒後，認其有繼續施用毒品之傾向，以97年
    度毒偵緝字第410 號聲請書向原審聲請裁定令被告入戒治處
    所強制戒治，原審因而駁回檢察官將被告送戒治處所施以強
    制戒治之聲請，核無不合。檢察官抗告意旨，仍執前詞，指
    摘原裁定不當，為無理由，應予駁回。
據上論結，應依刑事訴訟法第412條，裁定如主文。
中    華    民    國    97    年    11    月    10    日
                  刑事第三庭    審判長法  官   周賢銳
                                      法  官   施柏宏
                                      法  官   黃憲文
以上正本證明與原本無異。
不得再抗告。
中    華    民    國    97    年    11    月    10    日
                                      書記官   施耀程


司法院資訊處製作；財團法人民間司法改革基金會備份。
